臺灣宜蘭地方法院民事判決　　　　　　　　96年度訴字第12號
原　　　告　甲○○○
被　　　告　乙○○
上列當事人間因原告提起附帶民事訴訟，請求侵權行為損害賠償
事件，經本院宜蘭簡易庭裁定移送前來，本院於民國96年1 月31
日言詞辯論終結，判決如下：
    主      文
被告應給付原告新台幣參萬零捌佰捌拾元，及自民國九十五年十
二月八日起至清償日止，按年息百分之五計算之利息。
原告其餘之訴駁回。
訴訟費用由被告負擔百分之六，餘由原告負擔。
本判決第一項得假執行。
原告其餘假執行之聲請駁回。
    事實及理由
一、原告主張：兩造為妯娌關係，雙方於94年3月5日下午5 時40
    分許，在宜蘭縣壯圍鄉○○路○段217巷69號原告住處發生爭
    執，被告竟基於傷害之犯意，持餐盤丟擲原告之大腿等處，
    造成其受有多處及未明示之上肢開放性傷口、下肢多處及未
    明示之開放性傷口等傷害。為此依侵權行為之法律關係，請
    求被告賠償醫療費用新台幣（下同）1,140元、交通費用1,0
    00元、眼鏡毀損費用7,500元、精神慰撫金499,360元等語。
    並聲明：（一）被告應給付原告509,000 元，及自起訴狀繕
    本送達被告翌日起至清償日止，按年息5 ％計算之利息；（
    二）願供擔保請准宣告假執行。
二、被告則以：對於原告主張之前開傷害事實沒有意見，但是伊
    當時是對地上丟盤子，盤子彈起來打到原告大腿，因此造成
    原告腿部瘀青，傷勢甚微，原告在94年3月5日以後去看診的
    傷害跟伊無關，所以原告提出之醫療費用收據，其中96年1
    月9 日就診時之支出，詎離事故發生之時間隔太久，應該沒
    有關連；另原告就醫所支出的往返交通費用，其中1 次來回
    之車資係因原告沒有帶健保卡所造成，不應計入；眼鏡費用
    部分，否認該次事故有造成原告眼鏡受損；至於精神慰撫金
    部分，原告所受傷害甚為輕微，其請求的金額過高等語，資
    為抗辯。並聲明：原告之訴駁回。
三、兩造不爭執之事實：
（一）兩造為妯娌關係，雙方於94年3月5日下午5 時40分許，在
      宜蘭縣壯圍鄉○○路○段217巷69號原告住處，因細故發生
      爭執，被告持餐盤丟擲原告之大腿等處，造成原告受有多
      處及未明示之上肢開放性傷口、下肢多處及未明示之開放
      性傷口等傷害。
（二）被告因前開傷害事件，經本院宜蘭簡易庭95年度宜簡字第
      391號刑事案件判處拘役20日，得易科罰金確定。
四、得心證之理由：
    本件兩造爭執之處乃在於：原告依侵權行為法律關係，請求
    被告賠償醫療費用1,140元、交通費用1,000元、眼鏡毀損費
    用7,500元、精神慰撫金499,360元，是否有理由？茲審酌如
    下：
（一）按因故意或過失不法侵害他人之權利者，負損害賠償責任
      。不法侵害他人之身體或健康者，對於被害人因此增加生
      活上之需要時，應負損害賠償責任。不法侵害他人身體、
      健康者，被害人雖非財產上之損害亦得請求賠償相當之金
      額。民法第184條第1項、民法第193條第1項、第195條第1
      項分別定有明文。本件被告於前開時、地不法侵害原告之
      身體，乃為兩造所不爭執，則被告對於原告因而所受之損
      害，自應負賠償責任。茲就原告請求被告之各項賠償費用
      ，是否應予准許，分述如次：
  １、醫療費1,400 元部分：查原告主張其於94年3月5日遭被告
      持餐盤丟擲大腿等處，造成其受有多處及未明示之上肢開
      放性傷口、下肢多處及未明示之開放性傷口等傷害，因此
      先後於94年3月5日、96年1月9日至行政院衛生署宜蘭醫院
      （下稱宜蘭醫院）治療，支出醫療費用1,400 元等情，固
      據其提出宜蘭醫院所出具之診斷證明書1 件及醫療費用收
      據3 件（詳卷宗第27至29頁）為佐，然為被告所否認，並
      以前開情詞置辯。經查，依原告所提出之宜蘭醫院診斷證
      明書所示，原告雖受有前開傷害，而於94年3月5日晚間18
      時55分至該院急診處就診，並同日晚間19時10分離院，亦
      即其前後就診之時間僅有15分鐘而已，可見原告所受傷害
      應屬輕微，方能於短時間內迅速看診暨醫療完畢，故其身
      體所受之傷害，依社會常情及經驗法則，應屬短時間內可
      茲恢復為是，故原告於事故發生近2 年後之96年1月9日再
      至宜蘭醫院就診，因此支出380 元之醫療費用，難認與94
      年3月5日之傷害事故有因果關係存在；另原告主張94年3
      月5 日事故發生當日在宜蘭醫院支出醫療費用380元2筆，
      合計760元部分，依原告所提出之醫療費用收據影本所示
      ，該2筆醫療費用之收據號碼均0000000，且就診日期、收
      據日期、各項費用明細等記載內容完全一致，顯為同1 筆
      支出而重複申請或影印，故原告前開醫療支出自僅能以1
      次380元列計，因此原告前述醫療費用之主張，僅於380元
      之範圍內有理由，其餘均難准許。
  ２、交通費用1,000 元部分：原告主張其於94年3月5日事故當
      天2次到宜蘭醫院就診，第1次到醫院因為沒有帶健保卡，
      所以又返家拿取健保卡，再回到醫院，所以來回各2 趟，
      每趟250元，共支出1,000元之事實，固據其提出第三人昌
      滿計程車行所出具之車資收據1 件（詳卷宗第28頁）為佐
      ，然為被告所否認，並以前開情詞置辯。經查，原告雖因
      遭被告傷害而有至醫院就診之必要，然其因個人因素疏未
      於就醫時攜帶健保卡，因而再次返家拿取重返醫院，因此
      所增加之交通費用，非可歸責於被告而無因果關係，故應
      認原告因被告傷害行為而增加生活上需要所支出之必要交
      通費用僅能以往返各1次合計500元計算，其餘無從准許。
  ３、眼鏡費用部分：按因犯罪而受損害之人，始得於刑事訴訟
      程序附帶提起民事訴訟，此觀刑事訴訟法第487條第1項之
      規定自明。查本件係被告被訴故意傷害之刑事訴訟程序附
      帶提起之民事訴訟，經刑事法院以裁定移送民事庭審判者
      。被告經檢察官起訴及原法院判處罪刑者，既僅為「故意
      傷害」，不及於「毀損」（關於過失毀損，刑法無處罰明
      文），顯見原告之眼鏡毀損部分，非屬被告犯「故意傷害
      」罪所受侵害之客體，原告即不得依刑事附帶民事訴訟程
      序，請求原告賠償該眼鏡毀損之損害。故原告此部分之請
      求，乃屬無據，不應准許。
  ４、精神慰籍金499,360 元部分：查本件原告與被告於前開時
      、地因為其2人公公陳卻購買奶粉1罐之細故而起口角爭執
      ，被告因此持餐盤丟擲原告之大腿等處，造成其受有多處
      及未明示之上肢開放性傷口、下肢多處及未明示之開放性
      傷口等傷害，原告身體及精神上自受有痛苦，是原告請求
      被告給付非財產上損害，核屬有據。又原告為32年間出生
      ，於事件發生時年約62歲，未就學，喪偶單身，育有成年
      子女3 名，現為家管無工作收入，名下有不動產10餘筆；
      而被告為48年間出生，於事件發生時年約46歲，國小畢業
      ，已婚，育有成年子女3 名，現無工作收入，名下有不動
      產、汽車、股票投資等近10筆等情，已據兩造分別陳明在
      卷，並有稅務電子閘門財產所得調件資料明細表在卷可稽
      。從而本院審酌兩造身分、地位、經濟狀況、系爭傷害事
      發過程、原告所受傷勢雖屬輕微但被告以餐盤丟擊原告身
      體，破碎之餐盤可能形成利器，稍有不慎在客觀上極可能
      造成嚴重傷害（例如不慎碎片噴擊眼部等），暨被告事後
      之態度等一切情狀，認原告請求慰撫金499,360 元有嫌過
      高，應予核減為30,000元為適當，至原告逾前開數額之請
      求，則無理由，不應准許。
（二）綜上所述，本件原告依侵權行為之法律關係，請求被告應
      賠償原告醫療費用380元、交通費用500元、精神慰撫金30
      ,000元，合計30,880元，及自起訴狀繕本送達被告翌日即
      95年12月8日起至清償日止，按年息5％計算之利息，為有
      理由，應予准許。至原告逾前開數額所為之請求，則無理
      由，應予駁回。
五、假執行之宣告：原告陳明願供擔保，聲請宣告假執行，就其
    勝訴部分，因所命給付之金額未逾500,000 元，依民事訴訟
    法第389 條第1項第5款規定法院應依職權宣告假執行，故原
    告此部分之請求，尚無必要，爰依職權為之；至原告敗訴部
    分，其假執行之聲請，業因訴之駁回而失其依附，應併予駁
    回。
六、本件事證已臻明確，兩造其餘攻擊、防禦方法及舉證，核與
    判決結果無影響，爰不一一論列，附此敘明。
七、訴訟費用負擔之依據：民事訴訟法第79條。
中　　華　　民　　國　　96　　年　　2 　　月　　9 　　日
                  臺灣宜蘭地方法院民事庭
                      法　官　林翠華
正本與原本無異
如對本判決上訴，須於判決送達後20日內提出上訴狀(須附繕本)
中　　華　　民　　國　　96　　年　　2　　月　　12　 　日
                      書記官　陳旺誠
附裁判費計算書：
┌────────┬────────┬────────┐
│　 項　　　目   │金　額（新台幣）│   備　　註     │
├────────┼────────┼────────┤
│第一審裁判費    │原告：0元       │刑事附帶民事免徵│
│                │被告：0元       │裁判費          │
└────────┴────────┴────────┘
